# 请教陈老师：关于一项合同义务判断的问题

提问人：cathy1048 时间：2019-03-14 18:06:20
@chenyiwei 陈老师，您好，关于请教您一项关于合同义务判断问题。B 公司为标的公司，C公司持有其30%的股权，D公司持有其70% 的股权，假设A 公司通过股权转让方式先取得C公司持有B 公司的30%的股权，转让时 B 公司净资产公允价值为 5000 万，股权支付对价为 7000 万；合同中约定，当 A 公司取得D 公司 70%股权满 3 年后 5 个工作日内，A公司要把 B 公司的一项物业无偿给 C 公司使用到其使用权届满，无需C 公司支付租赁费，对于 C公司使用过程中产生的税费，由 C 公司承担，如果因为 A公司的原因，届时无法交付这物业给 C无偿使用，A 公司需要用其他物业来置换这物业的无偿使用权或者以 500 万的以现金支付给 C 公司。
请问一下陈老师，对于合同约定的这个义务，是未来交付的一项资产，金融负债的判断有一条：在潜在不利条件下，与其他方交换金融资产或金融负债的合同义务，是否能判定为其为一项金融负债？如果判定其为一项金融负债，入账价值是以 500 万进行入账吗？如何进行账务处理？还是作为我取得标的公司的一项对价，需要通过租赁费以及使用年限进行折现为一个对价？请陈老师指导

回答人：chenyiwei
我理解，既然 3 年后交还该物业是与股权转让一并约定的，那么双方应当已经在交易作价谈判中考虑了该因素的影响，即：A 公司为该物业支付的价款只是其 3 年使用权的公允价值，而不是该物业本身的公允价值。
在此情况下，当 A公司取得对B 公司的控制权时（假设为非同一控制下合并），在购买日进行的“购买对价分摊”（PPA）应当只考虑该物业的 3 年使用权的公允价值，将其确认为一项无形资产。到 3 年末将该物业无偿移交给 C 时，该无形资产在合并报表层面的账面价值为零，无需特别账务处理。
也无需将 3 年后的移交义务确认为一项负债。
合同约定的 “如果因为 A 公司的原因，届时无法交付这物业给 C 无偿使用，A 公司需要用其他物业来置换这物业的无偿使用权或者以 500 万的以现金支付给 C 公司” 属于违约责任条款，由于其中约定的金额可能带有一定的惩罚性因素，不能代表届时物业的公允价值，所以按 500 万元确认一项负债并不恰当。